臺灣臺北地方法院刑事判決
111年度簡字第2315號
公  訴  人  臺灣臺北地方檢察署檢察官
被      告  陳忠慶



上列被告因違反洗錢防制法等案件，經檢察官聲請以簡易判決處
刑（111年度偵緝字第1784號），本院認不宜以簡易判決處刑（1
11年度簡字第1831號），改依通常程序審理，被告於準備程序中
就被訴事實為有罪之陳述（111年度訴字第858號），經本院合議
庭裁定改以簡易判決處刑，本院判決如下：
    主  文
陳忠慶幫助犯洗錢防制法第十四條第一項之一般洗錢罪，處有期
徒刑參月，併科罰金新臺幣壹萬元，罰金如易服勞役，以新臺幣
壹仟元折算壹日。
    事實及理由
一、陳忠慶依其智識程度及社會生活經驗，可預見將其所申辦之
    金融帳戶提供予他人使用，該帳戶足供他人作為實施詐欺犯
    罪後收受被害人匯款，提領特定犯罪所得使用，對方提領後
    會產生遮斷金流以逃避國家追訴、處罰之效果，竟基於此等
    結果之發生不違背其本意之幫助詐欺取財及掩飾詐欺取財犯
    罪所得去向之洗錢不確定故意，於民國110年11月1日前某時
    許，將其所申請之台北富邦商業銀行帳戶（帳號：000-0000
    0000000000號，下稱本案富邦帳戶）提款卡及密碼，交付予
    真實姓名年籍不詳之「吳小志」所屬之詐欺集團使用。嗣該
    詐欺集團成員在取得本案富邦帳戶提款卡、密碼之後，即意
    圖為自己不法之所有，基於詐欺取財及洗錢之犯意，於110
    年9月間以通訊軟體LINE（下稱LINE）向陳治維佯稱可投資
    虛擬貨幣獲利，致陳治維陷於錯誤，而於110年11月1日下午
    5時35分匯款新臺幣(下同)11萬9,340元至本案富邦帳戶內，
    後經陳治維察覺有異，報警處理，因而查悉上情。　　　
二、案經陳治維訴由桃園市政府警察局桃園分局報告臺灣臺北地
    方檢察署偵查後聲請以簡易判決處刑。
三、前揭犯罪事實，業據被告陳忠慶於本院準備程序中坦承不諱
    （訴字卷二第43頁），與證人即告訴人陳治維警詢證述內容
    互核無違（偵字卷第7至12頁），並有LINE對話紀錄截圖畫
    面、手機轉帳截圖畫面、APP客服截圖畫面、台北富邦商業
    銀行股份有限公司景美分行110年12月8日北富銀景美字第11
    01000107號函所附之本案富邦帳戶開戶基本資料、交易明細
    、掛失補發紀錄在卷可證（偵字卷13至15頁、第41至65頁）
    ，足認被告前揭任意性自白與事實相符，堪以採信。從而，
    本案事證明確，被告犯行洵堪認定，應依法論科。
四、論罪科刑：
　㈠按刑法上之幫助犯，係對於犯罪與正犯有共同之認識，而以
    幫助之意思，對於正犯資以助力，而未參與實施犯罪之行為
    者而言（最高法院75年度台上字第1509號、88年度台上字第
    1270號判決意旨參照）。次按洗錢防制法所稱之「洗錢」行
    為，依第2條之規定，係指：一、意圖掩飾或隱匿特定犯罪
    所得來源，或使他人逃避刑事追訴，而移轉或變更特定犯罪
    所得；二、掩飾或隱匿特定犯罪所得之本質、來源、去向、
    所在、所有權、處分權或其他權益者；三、收受、持有或使
    用他人之特定犯罪所得。而洗錢防制法第2條修正立法說明
    第4點，已敘明有關是否成立該條第3 款洗錢行為之判斷重
    點「在於主觀上是否明知或可得而知所收受、持有」，即不
    以「明知」為限，且洗錢防制法第2 條規定之洗錢行為並無
    「明知」之要件，在解釋上自不能限於確定故意（直接故意
    ），仍應包含不確定故意（未必故意或間接故意）。再提供
    金融帳戶提款卡及密碼之行為人，因已失去對自己帳戶之實
    際管領權限，若無配合指示親自提款，即無收受、持有或使
    用特定犯罪所得之情形，且無積極之移轉或變更特定犯罪所
    得之行為，故非屬洗錢防制法第2條第1款、第3 款所稱之洗
    錢行為。又同條第2 款之掩飾、隱匿行為，目的在遮掩、粉
    飾、隱藏、切斷特定犯罪所得與特定犯罪間之關聯性，須與
    欲掩飾、隱匿之特定犯罪所得間具有物理上接觸關係（事實
    接觸關係），而提供金融帳戶提款卡及密碼供他人使用，嗣
    後被害人雖匯入款項，然此時之金流仍屬透明易查，在形式
    上無從合法化其所得來源，未造成金流斷點，尚不能達到掩
    飾或隱匿特定犯罪所得之來源、去向及所在之作用，須待款
    項遭提領後，始產生掩飾、隱匿之結果，若無參與後續之提
    款行為，即非同條第2 款所指洗錢行為，無從成立一般洗錢
    罪之直接正犯。換言之，特定犯罪之正犯實行特定犯罪後，
    為掩飾、隱匿其犯罪所得財物之去向及所在，而令被害人將
    款項轉入其所持有、使用之他人金融帳戶，並由該特定犯罪
    正犯前往提領其犯罪所得款項得手，因已造成金流斷點，該
    當掩飾、隱匿之要件，該特定犯罪正犯自成立一般洗錢罪之
    正犯，如提供金融帳戶之行為人主觀上認識該帳戶可能作為
    對方收受、提領特定犯罪所得使用，對方提領後會產生遮斷
    金流以逃避國家追訴、處罰之效果，仍基於幫助之犯意，提
    供該帳戶之提款卡及密碼，以利洗錢之實行，應論以一般洗
    錢罪之幫助犯（最高法院108年度台上字第3101號判決意旨
    參照）。
　㈡被告提供本案富邦帳戶之提款卡、密碼予詐欺集團使用，使
    詐欺集團成員意圖為自己不法之所有，基於詐欺取財及洗錢
    之犯意，向告訴人施用詐術，致告訴人匯款至本案富邦帳戶
    內，以遂行詐欺取財之犯行，並由詐欺集團成員自本案富邦
    帳戶內提領告訴人所匯款項以掩飾犯罪所得去向，是被告提
    供本案富邦帳戶之提款卡、密碼之行為，應係對前開詐欺集
    團遂行詐欺取財、洗錢之犯行資以助力，應論以詐欺取財罪
    及一般洗錢罪之幫助犯。是核被告所為，係犯刑法第30條第
    1項前段、第339條第1項之幫助詐欺取財罪及刑法第30條第1
    項前段、違反洗錢防制法第2條第2款而犯同法第14條第1項
    之幫助一般洗錢罪。
　㈢被告所犯前揭幫助詐欺取財及幫助一般洗錢罪，屬一行為同
    時觸犯二罪名，為想像競合犯，應依刑法第55條規定，從一
    重之幫助一般洗錢罪論處。
　㈣被告幫助他人實行一般洗錢罪，參與構成要件以外之行為，
    考量其助力有限，情節較正犯輕微，爰依刑法第30條第2項
    規定，按正犯之刑減輕之。又被告於本院準備程序中自白犯
    行，業如前述，應依洗錢防制法第16條第2項規定遞予減輕
    其刑。
　㈤爰以行為人之責任為基礎，審酌被告任意提供金融機構帳戶
    予詐欺集團使用，助長詐欺集團犯罪橫行，造成民眾遭受詐
    欺集團之詐欺而受有金錢損害，並令詐欺集團可使用他人之
    金融機構帳戶掩飾犯罪贓款去向，增加國家查緝犯罪及被害
    人尋求救濟之困難，危害社會秩序穩定及正常交易安全，實
    有不該，值得非難。又審酌被告提供予詐欺集團使用之帳戶
    數目為1個、被害人之人數為1人、受騙金額為11萬9,340元
    等犯罪情節，以及被告終能坦承犯行，態度尚可，然迄未與
    被害人和解或賠償被害人等情形，並考慮被告前曾犯違反毒
    品防治條例案件、搶奪、公共危險罪等案件，素行非佳，再
    考量被告自承為國中肄業之智識程度，原從事園藝工作，無
    人需扶養，經濟狀況不好（訴字卷二第44頁）等一切情狀，
    量處如主文所示之刑，並諭知罰金易服勞役之折算標準。
五、按犯第14條之罪，其所移轉、變更、掩飾、隱匿、收受、取
    得、持有、使用之財物或財產上利益，沒收之，洗錢防制法
    第18條第1項前段固有明文。然被告本案所為僅係幫助洗錢
    ，並未參與移轉、變更、掩飾或隱匿之洗錢正犯行為，亦未
    取得詐騙所得款項之財物或財產上利益，應無從上述規定宣
    告沒收。至被告交予他人之本案富邦帳戶之提款卡，雖係供
    本案詐欺取財、洗錢犯罪所用之物，然現已由詐欺集團成員
    持用，未據扣案，審酌提款卡非屬違禁物，且可隨時停用、
    掛失補辦，就沒收制度所欲達成之社會防衛目的並無助益，
    應不具刑法上之重要性，依刑法第38條之2第2項規定，不予
    宣告沒收。另依卷內現有之資料，並無積極證據可資認定被
    告有何因提供帳戶而獲有報酬或其他不法利得之情形，尚無
    宣告沒收或追徵之問題，併此敘明。
六、據上論斷，應依刑事訴訟法第449條第2項、第3項，洗錢防
    制法第2條第2款、第14條第1項、第16條第2項，刑法第11條
    、第30條第1項前段、第2項、第339條第1項、第55條、第42
    條第3項前段，刑法施行法第1條之1第1項，逕以簡易判決處
    刑如主文。
七、如不服本判決，得自收受送達之翌日起20日內，向本院提出
    上訴狀（須附繕本），上訴於本院合議庭。
本案經檢察官楊石宇聲請以簡易判決處刑，檢察官黃振城到庭執
行職務。
中　　華　　民　　國　　111 　 年　   10  　月　 17 　日
　　　　　　　　　刑事第四庭   法  官  邱于真
上正本證明與原本無異。 
如不服本判決應於收受送達後20日內向本院提出上訴書狀，並應
敘述具體理由；其未敘述上訴理由者，應於上訴期間屆滿後20日
內向本院補提理由書（均須按他造當事人之人數附繕本）「切勿
逕送上級法院」。告訴人或被害人如對於本判決不服者，應具備
理由請求檢察官上訴，其上訴期間之計算係以檢察官收受判決正
本之日期為準。 因疫情而遲誤不變期間，得向法院聲請回復原
狀。
                                書記官   林素霜
中　　華　　民　　國　　111 　年　　10　　月　　18　　日
附錄本案論罪科刑法條：
洗錢防制法第14條
有第二條各款所列洗錢行為者，處7年以下有期徒刑，併科新臺
幣5百萬元以下罰金。
前項之未遂犯罰之。
前二項情形，不得科以超過其特定犯罪所定最重本刑之刑。
中華民國刑法第339條
（普通詐欺罪）
意圖為自己或第三人不法之所有，以詐術使人將本人或第三人之
物交付者，處5年以下有期徒刑、拘役或科或併科50萬元以下罰
金。
以前項方法得財產上不法之利益或使第三人得之者，亦同。
前二項之未遂犯罰之。